【裁判字號】    88,易,629
【裁判日期】    890509
【裁判案由】    詐欺
【裁判全文】
臺灣花蓮地方法院刑事判決                          八十八年度易字第六二九號
    公  訴  人  臺灣花蓮地方法院檢察署檢察官
右列被告因詐欺案件，經檢察官提起公訴（八十八年度偵續字第一五號），本院判決
如左：
    主  文
乙○○意圖為自己不法之所有，以詐術使人將本人之物交付，處有期徒刑捌月。
    事  實
一、乙○○（原名賴水閣）明知其事業經營狀況不佳，個人暨事業之財務狀況均陷於
    困頓拮据之狀態，已無支付清償能力，竟意圖為自己不法之所有，於民國八十四
    年九月間某日，藉口其在鄉間訂購大批檳榔尚未採收急須資金為由，持其所有花
    蓮市第二信用合作社中正分社之支票，在花蓮縣吉安鄉○○路○段十六號甲○○
    住處，向甲○○借款新台幣（下同）二百七十五萬元，徐某不疑有他，乃如數照
    借。乙○○並交付其簽發之支票十二紙（發票日自八十四年十一月二十日起至八
十五年五月七日止，分十二次兌現）及現金借支單九張給徐某，以取信於徐某，
    詎上開支票屆期提示均遭退票，迄八十五年一月五日，乙○○又被列為拒絕往來
    戶，翌日便向花蓮縣吉安鄉戶政事務所申請改名為乙○○，嗣並遷出原設籍址，
    使徐某催討無著，徐某始知受騙。
二、案經被害人甲○○訴請台灣花蓮地方法院檢察署檢察官偵查起訴。
    理  由
一、訊據被告乙○○坦承有右揭借款之事實，雖矢口否認有何詐欺犯行，辯稱：伊承
    包檳榔沒賺錢，加以景氣不好，被人倒債，以致週轉不靈，然絕無詐欺之意圖云
    云。惟查右揭事實，業據告訴人甲○○、李燕華夫婦到庭指訴甚詳，復有退票之
    支票十二紙及現金借支單九張附卷可稽。按被告自八十四年七月已開始退票為被
    告所不否認，被告復自承向告訴人借款前已欠銀行一千多萬元，參以被告借款後
    甫經過二個月，其所簽發之支票竟全部退票，堪認被告借貸時，已負債累累，顯
    無資力償債，其故意隱瞞此一事實，使告訴人陷於錯誤而貸予金錢，是被告蓄意
    詐欺，情已灼然。又被告於八十五年一月五日遭銀行拒絕往來乙節，並有花蓮縣
    票據交換所八十七年十一月三日花票交字第一九一號函附卷可查。至被告縱有被
人倒帳之情事，但大抵均發生在被告向告訴人借款之前，此觀被告所提出之受下
    游倒帳明細表以及所附之本票、借據、債務清償切結書等件自明，是其仍不得執
    此解免詐欺之罪責，況被告於遭銀行拒絕往來之後，隔日便向戶政機關聲請更名
    ，嗣並遷離原設於花蓮之戶籍址，有其戶籍謄本乙份附卷足憑，其為增加告訴人
    追償之困難度用意明顯，所辯無非事後卸責之詞，委無足採，本件事證明確，被
    告犯行堪以認定，應予依法論科。
二、核被告所為，係犯刑法第三百三十九條第一項之詐欺取財罪。爰審酌被告之前亦
    有詐欺前科，及其犯罪之動機、目的、手段，被害人所受之損害，且借款迄今已
    四年餘，除已清償數萬元款項外，餘皆一再拖欠不為積極處理，並斟酌被告犯罪
    後仍飾詞否認有詐欺犯意等一切情狀，量處如主文所示之刑，以示懲儆。
據上論結，應依刑事訴訟法第二百九十九條第一項前段，刑法第三百三十九條第一項
，罰金罰鍰提高標準條例第一條前段，判決如主文。
本案經檢察官曾勁元到庭執行職務
中      華      民      國    八  十  九    年    五    月      九      日
                              臺灣花蓮地方法院刑事庭
      法  官  張  健  河
右正本證明與原本無異。
如對本判決不服，應於送達後十日內，向本院提出上訴狀。（應抄附繕本）告訴人或
被害人如對於本判決不服者，應具備理由請求檢察官上訴，其上訴期間之計算係以檢
察官收受判決正本之日期為準。
                                  法院書記官
中      華      民      國    八  十  九    年    五    月    十一      日
附錄本案論罪科刑法律條文：
刑法第三百三十九條第一項
意圖為自己或第三人不法之所有，以詐術使人將本人或第三人之物交付者，處五年以
下有期徒刑、拘役或科或併科一千元以下罰金。
以前項方法得財產上不法之利益或使第三人得之者亦同。
前二項之未遂犯罰之。


司法院資訊處製作；財團法人民間司法改革基金會備份。
